【裁判字號】    95,交聲,675
【裁判日期】    950724
【裁判案由】    聲明異議
【裁判全文】
臺灣彰化地方法院交通事件裁定         95年度交聲字第675號
原處分機關  交通部公路總局臺中區監理所彰化監理站
異  議  人
即受處分人  甲○○
上列受處分人因違反道路交通管理處罰條例案件，對於交通部公
路總局臺中區監理所彰化監理站民國95年1 月18日所為之處分（
彰監四字第裁64─I00000000 號裁決書），聲明異議，本院裁定
如下：
    主  文
原處分撤銷，發回交通部公路總局臺中區監理所彰化監理站。
    理  由
一、聲明異議意旨以：原處分機關以異議人即受處分人甲○○於
    民國93年4 月8 日下午3 時50分，駕駛車牌號碼PO—1280號
    自用小客車，行經彰化縣彰化市○○路○ 段處，因駕駛車輛
    使用手持式行動電話進行撥接，經彰化縣警察局以異議人違
    反道路交通管理處罰條例第31條之1 第1 項規定，攔截開立
    彰化縣警察局彰警交字第I00000000 號舉發違反道路交通管
    理事件通知單（下稱舉發通知單）舉發，由原處分機關以異
    議人違反上揭規定，於95年1 月18日以彰監四字第裁64─I0
    0000000 號裁決書裁罰新臺幣（下同）3,000 元，罰鍰限於
    95年2 月17日前繳納，逾期不繳，自95年2 月18日起易處吊
    扣駕駛執照3 個月，並限於95年3 月4 日前繳送，未按期繳
    送駕駛執照者，自95年3 月5 日起易處吊銷，並逕行註銷駕
    駛執照，駕駛執照吊銷後，自95年3 月5 日起1 年內不得重
    新考領駕駛執照。然異議人在其住所處，並無收受上揭裁決
    書，亦未見郵局有通知或公告曾寄送上揭裁決書，嗣於95年
    7 月1 日，駕車行經國道1 號高速公路苗栗縣造橋鄉路段，
    為警方攔檢告知，始知上情，為此聲明異議云云。
二、按行政程序法所稱行政處分，係指行政機關就公法上具體事
    件所為之決定或其他公權力措施而對外直接發生法律效果之
    單方行政行為。前項決定或措施之相對人雖非特定，而依一
    般性特徵可得確定其範圍者，為一般處分，適用本法有關行
    政處分之規定。有關公物之設定、變更、廢止或其一般使用
    者，亦同；書面之行政處分，應送達相對人及已知之利害關
    係人；書面以外之行政處分，應以其他適當方法通知或使其
    知悉。一般處分之送達，得以公告或刊登政府公報或新聞紙
    代替之，行政程序法第92條、第100 條分別定有明文。另按
    裁決書於當場宣示後交付受處分人，並於送達簿上簽名或蓋
    章；拒絕簽收者，記明其事由，視同已交付。逾期不到案逕
    行裁決者，裁決書應於裁決後3 日內派員送達或掛號郵寄受
    處分人。派員送達者，並取具送達證附卷，違反道路交通管
    理事件統一裁罰基準及處理細則第46條亦定有明文。是依上
    揭規定，違反道路交通管理事件裁決書，係屬有相對人之行
    政處分，應以裁決書送達相對人時，該行政處分始對外發生
    效力。
三、經查：
  (一)異議人於前揭時、地，因駕駛車輛使用手持式行動電話進行
    撥接，經彰化縣警察局以異議人違反道路交通管理處罰條例
    第31條之1 第1 項規定，攔截開立彰化縣警察局彰警交字第
    I00000000 號舉發通知單舉發之事實，此有上開舉發通知單
    1 紙附卷可稽。是上揭事實，應堪認定。
  (二)異議人之住所，原係位於彰化縣彰化市○○路○ 段480 巷11
    5 號，嗣於93年2 月10日遷移至彰化縣彰化市○○路241 之
    1 號；且車籍登記資料車主地址係位於彰化縣彰化市○○路
    ○ 段790 巷4 號2 樓等情，此有全戶戶籍資料查詢結果、個
    人基本資料查詢結果、車號查詢汽車車籍各1 紙附卷可參，
    應可認定。另原處分機關以異議人違反道路交通管理處罰條
    例第31條之1 第1 項規定裁罰3,000 元，罰鍰限於95年2 月
    17日前繳納，逾期不繳，自95年2 月18日起易處吊扣駕駛執
    照3 個月，並限於95年3 月4 日前繳送，未按期繳送駕駛執
    照者，自95年3 月5 日起易處吊銷，並逕行註銷駕駛執照，
    駕駛執照吊銷後，自95年3 月5 日起1 年內不得重新考領駕
    駛執照，並製作裁決書，委託郵政機關送達至彰化縣彰化市
    ○○路○ 段480 巷115 號，嗣因郵政機關未獲會晤本人，亦
    無受領文書之同居人、受雇人或應受送達處所接收郵件人員
    ，郵務人員則於95年1 月23日製作送達通知書1 份黏貼於受
    應受送達人住所門首，1 份置於該受送達處所信箱，並於95
    年1 月24日將上開文書寄存於中庄郵局等情，此有交通部公
    路總局臺中區監理所彰化監理站95年7 月13日中監彰字第09
    50100708號函檢附之上揭裁決書、送達證書影本各1 紙附卷
    可參。然異議人之原住所既已於93年2 月10日遷移至彰化縣
    彰化市○○路241 之1 號，惟原處分機關竟仍向異議人之原
    住所送達，堪認原處分機關所為前開裁決書，並未合法送達
    異議人。
  (三)揆諸前揭說明，該裁決尚未對異議人發生效力，異議人之異
    議期間起算日，當無從起算；況前開裁決書既未經合法送達
    於異議人而未對異議人發生效力，原處分機關即不得以受處
    分人即異議人未於處分書所載期限繳納罰鍰，而易處吊扣或
    吊銷異議人駕駛執照之處分，本件異議為有理由，自應由本
    院予以撤銷，發回原處分機關依本院指摘部分再為適法處分
    ，俾符法制。
據上論結，應依道路交通案件處理辦法第20條，裁定如主文。
中    華    民    國    95    年    7     月    24    日
                  交通法庭            法  官  唐中興
以上正本證明與原本無異。
如不服本裁定，應於裁定送達後5 日內向本院提出抗告狀 (須附
繕本)。
中    華    民    國    95    年    7     月    24    日
                                      書記官  施惠卿


司法院資訊處製作；財團法人民間司法改革基金會備份。
